最高法院刑事判決　　　　　　　　　　　　　　　九十三年度台上字第六三三六號
　　上　訴　人　甲○○
　　選任辯護人　羅豐胤律師
　　　　　　　　黃靖閔律師
右上訴人因貪污案件，不服台灣高等法院台中分院中華民國九十三年七月二十二日第
二審更審判決（九十三年度上更(一)字第一七號，起訴案號：台灣南投地方法院檢察署
九十年度偵字第二二一九號），提起上訴，本院判決如左：
    主  文
上訴駁回。
    理  由
按刑事訴訟法第三百七十七條規定：上訴於第三審法院，非以判決違背法令為理由，
不得為之。是提起第三審上訴，應以原判決違背法令為理由，係屬法定要件，如果上
訴理由狀未依據卷內訴訟資料，具體指摘原判決不適用何種法則或如何適用不當，或
所指摘原判決違法情事，顯與法律規定得為第三審上訴理由之違法情形，不相適合時
，均應認其上訴為違背法律上之程式，予以駁回。本件原判決依憑上訴人甲○○之部
分自白、證人黃林秋菊與李玲玲之證言、南投縣政府建設局投縣（建管）字第○二
八號使用執照、南投縣政府實施區域計畫地區自用農舍投仁鄉（造）字第○七三號
使用執照及存根、民國八十五年九月份黃林秋菊建造執照申請書、實施區域計畫地區
自用農舍投仁鄉建（造）字第一二一號建造執照及第一○八號建造執照存根、「以
馬內利農莊」廣告、台灣省政府建設廳七十六年六月二十三日建四字第二四六七六號
及內政部七十六年六月八日台內營字第五○八三○號函等證據資料，認上訴人有其事
實欄所載之犯行，已詳敘所憑之證據與認定之理由。對於上訴人辯稱：伊剛接任該職
務，不諳相關業務，曾以電話向南投縣政府建設局建管科之陳瑞興請示，陳瑞興表示
本件情形仍得補照，伊即向南投縣政府取得七十一年五月二十一日（七一）投府建字
第四三二六四號函，內載：「於實施區域計畫地區建築管理辦法第五、六條規定內申
請建造自用農舍者，如申請人已有自用農舍但其總面積樓地板面積未超過四百九十五
平方公尺者，可附現有農舍面積證明准予依該辦法第五條規定標準申請補建」，該函
認為補照合法，惟若以「新建」名義補照，不符在十公里範圍內無自用農舍之規定，
遂經由黃林秋菊之同意，將「新建」改為「增建」而核准補照，伊未自黃林秋菊處獲
得任何金錢、財物或其他利益，無圖利之犯行云云，認係卸責之詞，不足採信，亦依
調查所得證據，逐一加以指駁及說明。因而撤銷第一審之科刑判決，改判依牽連犯關
係從一重仍論處上訴人依據法令從事公務之人員，對於主管之事務，明知違背法令，
間接圖私人不法利益，因而獲得利益罪刑（處有期徒刑二年七月，褫奪公權五年）。
從形式上觀察，並無違背法令之情形存在。
上訴意旨略以：黃林秋菊證稱伊委託曾淑慧代書辦理本件建造執照之申請事宜，曾知
會曾淑慧授權上訴人將申請書所載之「新建」改為「增建」，且依證人陳瑞興之證言
及內政部營建署九十年七月三日九十營署建管字第○三九八七八號函，可知內政部營
建署於九十年以後才規定農舍增建部分應與原建築物連接，不得分棟，黃林秋菊之四
棟建築物係八十五年間申請建造執照，即無不能核准之理，原判決對此等有利於上訴
人之證據，未說明不予採納之理由，又未傳訊曾淑慧或依職權向南投縣政府及內政部
營建署查詢，率謂黃林秋菊不知鄉公所為何以「增建」名義核准及陳瑞興誤解法令等
語，而將上訴人因任職不久，未諳建管法令所致之行政疏失，以圖利罪相繩，有判決
理由不備、應於審判期日調查之證據未予調查及適用法則不當之違法云云。惟查犯罪
事實之認定、證據之取捨及其證明力如何，乃事實審法院自由判斷之職權，如其取捨
判斷不違背經驗法則與論理法則，即不得指為違法，而據為上訴第三審之理由。本件
原判決已詳敘本於調查所得心證，分別定其取捨而為事實判斷之理由，並依確認之事
實，說明建築法第九條明文規範所謂「建造」，指新建、增建、改建及修建，並無「
補建」或「擴建」，而所謂「增建」，指於原建築物增加其面積或高度者而言；被告
係南投縣仁愛鄉公所建設課課員，負責該鄉違章建築之查報及建造執照、使用執照核
發等業務已二年有餘，明知黃林秋菊於八十五年申請「補發建造執照及使用執照」之
建築物，係四棟已建築完成，經營民宿多時之獨立木屋，非在黃林秋菊八十年間申請
核准建造之農舍上增加面積或高度，應係「新建」，惟若以「新建」案申請，因黃林
秋菊在同一地址上已有一棟農舍，將違反規定，無法核准，竟以「增建、竣工日期八
十五年十月一日」等不實事項登載，或令不知情之職員李玲玲登載於職務上掌管之建
造執照與存根、使用執照與存根上，而違法發給建造執照及使用執照，使該四棟獨立
木屋之違章建築免被拆除，間接圖利黃林秋菊；陳瑞興之證言、南投縣政府七十一年
五月二十一日（七一）投府建字第四三二六四號函及陳瑞興以傳真送交原審之各函（
即內政部營建署九十一年十二月六日營署綜字第○九一二九一九○六三號、九十一年
十二月十八日九○農輔字第九○○一六七一八四號及九十年七月三日營署建管字第○
三九八七八號函），或與建築法規及前揭內政部營建署暨台灣省政府建設廳之函示意
旨不符，或與本件無關，均不能為上訴人有利之證明等情甚詳。復查前揭台灣省政府
建設廳七十六年六月二十三日建四字第二四六七六號及內政部七十六年六月八日台內
營字第五○八三○號函已明示：「縱原有農舍總樓地板面積及最大基層建築面積未達
本辦法第五條之規模（即總樓地板面積未超過四百九十五平方公尺，最大基層面積未
超過三百三十平方公尺），亦不得有農舍外，再申請建造農舍」，其發文時間在陳瑞
興提出之南投縣政府七十一年五月二十一日（七一）投府建字第四三二六四號函之後
，陳瑞興傳真予原審之內政部營建署等四件函文所敘事項，與本件情形並不相同，從
而原審採信台灣省政府建設廳及內政部函示內容，不採納陳瑞興之證言與南投縣政府
之函示及內政部營建署等四件函文，核無違背客觀存在之經驗法則與論理法則，自屬
原審採證認事之適法職權行使，並無理由不備、適用法則不當或應於審判期日調查之
證據未予調查等違法情事。再查原判決既已確認上訴人明知黃林秋菊於八十年間在同
一地址上合法建造一棟農舍，其八十五年間申請補發建造執照及使用執照之四棟獨立
建築物，依法屬「新建」性質，倘以「新建」案申請，將違反在同一地址僅限一棟農
舍之規定而無法核准，乃改以「增建」等與事實不符之事項登載於其職務上掌管之建
造執照等公文書上，則黃林秋菊是否知會曾淑慧已授權上訴人將「新建」變更為「增
建」一事，與上訴人明知為不實之事項，登載於職務上所掌之公文書之犯行顯然無涉
，自無傳喚曾淑慧加以調查之必要性。原審未為此部分無益之調查，亦無違法之可言
。其餘上訴意旨，或仍執陳詞，重為事實上爭執，或就原審本於職權已詳為論斷之事
項，漫事指為違法，殊非適法之第三審上訴理由。應認其上訴違背法律上之程式，予
以駁回。
據上論結，應依刑事訴訟法第三百九十五條前段，判決如主文。
中　　　華　　　民　　　國　　九十三　　年　　 十一 　　月　　二十九　　日
                              最高法院刑事第十一庭
                                  審判長法官  張　淳　淙
                                        法官  謝　俊　雄
                                        法官  蘇　振　堂
                                        法官  張　春　福
                                        法官  呂　丹　玉
      右正本證明與原本無異
                                              書  記  官
中　　　華　　　民　　　國　　九十三　　年　　 十二 　　月　　　二　　　日
                                                                      Ｒ
